臺灣臺中地方法院民事判決　96年度訴字第1125號
原　　　告　丙○○
訴訟代理人　徐文宗律師
複代理人　　李婉華律師
複代理人　　林雅儒律師
被　　　告　甲○○
　　　　　　　　　　　　號
被　　　告　乙○○
當事人間請求遷讓房屋事件，本院於民國96年6月27日言詞辯論
終結，判決如下：
    主  文
被告應將如附表所示建物遷讓返還原告。
被告應自民國九十五年元月二十三日起至遷讓如附表所示建物之
日止，按月連帶給付原告新台幣貳萬貳仟元。
訴訟費用由被告連帶負擔。
本判決於原告以新台幣壹佰壹拾壹萬元為被告供擔保後，得假執
行。
    事實及理由
甲、程序方面：
    本件被告乙○○經合法通知，未於言詞辯論期日到場，核無
    民事訴訟法第三百八十六條各款所列情形，爰依原告之聲請
    ，由其一造辯論而為判決。
乙、實體方面：
一、原告主張：
  (一)緣原告於民國（下同）95年1月17日經由本院94年度執字第
    33222號強制執行公開拍賣程序拍定買受坐落於台中市○○
    區○○段272地號土地及坐落於其上建號73號即門牌號碼：
    台中市○○區○○路二段441號之加強磚造三層主建物及其
    增建部分建物，原告已領得權利移轉證書，並向地政機關辦
    理所有權移轉登記完畢。原告於拍定後，發現被告乙○○、
    甲○○二人占有系爭建物，惟原告與被告二人間，並無租賃
    、使用借貸或其他法律關係，是被告二人顯係無權占用系爭
    建物，爰依民法第767條之規定，請求被告遷讓交還系爭房
    屋等語。
  (二)原告於95年1月23日領得鈞院不動產權利移轉證書而取得系
    爭建物之所有權，然系爭建物遭被告二人無權占有迄今，其
    等因而享有使用系爭建物之利益，致原告所有權無法行使而
    受有損害，原告自得本於不當得利之法律關係，請求被告二
    人返還自95年1月23日起至遷讓返還系爭建物之日止之占有
    利益，亦得依侵權行為之規定，請求被告二人連帶賠償相當
    於租金之損害，查參諸被告二人間所定租賃契約每月租金為
    新台幣（下同）22,000元，爰以此為計算依據並請求被告二
    人連帶給付自95年1月23日起至遷讓返還系爭建物之日止，
    按每月22000元計算之金額。並聲明：除供擔保金額外，如
    主文所示。
  (三)對被告抗辯之陳述：
    (1)查原告於95年1月17日經由鈞院94年度執字第33222號強制
      執行公開拍賣程序拍定取得系爭建物，系爭建物所有權讓
      與之情形係發生於民法修正施行後，即有修正後民法第42
　  　5條第2項規定之適用，茲先敘明。查觀諸被告甲○○於強
      制執行程序所提出與系爭建物前所有權人林啟賢所定之房
      屋租賃契書，該房屋租賃契約並未約定租賃期限，屬未定
      期限之租賃契約，復未經公證，是依前述修正後民法第42
      5條第2項規定，即無同條第1項買賣不破租賃原則之適用
      ，是被告甲○○執此為由拒絕返還系爭建物予原告，即屬
      無據。
　　(2)被告甲○○與系爭建物前所有權人林啟賢間之租賃契約，
      不得對抗原告有如前述，則被告甲○○於94年5月15日再
      行將系爭建物轉租於另一被告乙○○，其等間之租賃契約
      ，本於債之相對性，自與原告無涉，是被告乙○○自亦不
      得執此對於原告為所有權占有之主張。
二、被告甲○○抗辯：
  (一)查民法債編第425條修正前條文，依民法債編施行法第1條不
    溯及既往之規定，及最高法院41年台上字第1100號、44年台
    上字第20號、60年台上字4615號判例，被告所持房屋租賃契
    約對於受讓人即原告應繼續存在，無庸置疑。
  (二)被告於75年9月29日向房屋前手林啟賢承租系爭房屋，先提
    供保證金60萬元，並於租用後經其同意，自行增建，其增建
    部分費用達100多萬元，此有契約書第2條、第5條之約定可
    憑，增建之價值也有鑑價150萬元，此有民事執行處通知函
    可參，被告以每月租金3000元承租系爭房屋，是基於上述條
    件。被告對於系爭房屋之租賃關係依法既然繼續存在，被告
    願自95年1月23日原告取得房屋所有權時起算，依租賃契約
    之約定，每月給付原告3000元之租金。並聲明：原告之訴駁
    回。
三、被告乙○○經合法通知，未於言詞辯論期日到庭，亦未提出
    書狀作何聲明或陳述。
四、本院之判斷：
  (一)原告主張其於95年1月17日經由本院94年度執字第33222號強
    制執行程序拍定買受坐落於台中市○○區○○段272地號土
    地及其上建號73號即門牌號碼：台中市○○區○○路2段441
    號之建物及增建部分，原告於95年1月23日領得不動產權利
    移轉證書，取得系爭建物之所有權，然系爭建物遭被告2人
    占有迄今等情，為被告所不爭執，並有不動產移轉證書、土
    地、建物登記簿謄本影本在卷可稽，堪信為真實。
  (二)兩造所爭執者厥為被告是否無權占用系爭房屋？
    被告甲○○主張其於75年9月29日向系爭房屋原所有權人林
    啟賢承租系爭房屋，依民法第425條及民法債編施行法第1條
    規定，其租賃契約對於系爭房屋受讓人即原告應繼續存在云
    云。惟按出租人於租賃物交付後，承租人占有中，縱將其所
    有權讓與第三人，其租賃契約，對於受讓人仍繼續存在，固
    為民法第425條第1項所明定。但同條第2項復規定：前項規
    定，於未經公證之不動產租賃契約，其期限逾五年或未定期
    限者，不適用之。此項規定雖於88年4月21日修正公布（89
    年5 月5日施行），依債編施行法第1條後段規定，固無溯及
    既往之效力。但上開規定，旨在以出租人出租後「讓與」租
    賃物所有權所生之法律關係為規範內容，寓有保障承租人及
    受讓人之意義。因此，不論在上開規定修正施行前、後成立
    之不定期租賃契約，苟在修正施行後出租人有「讓與」租賃
    物所有權之情形，即有該條第2項規定之適用，非謂在修正
    施行前成立之未定期限租賃契約，在修正施行後出租人有「
    讓與」租賃物所有權之情形，仍不適用該條第2項之規定（
    最高法院95年台上字521號裁判可參）。查被告甲○○與系
    爭房屋原所有人林啟賢於75年間所訂之租賃契約，並未約定
    租賃期限，屬未定期限賃契約，復未經公證，雖係於88年4
    月21日民法債編修正公布（89年5月5日施行）前所訂，惟在
    民法債編修正施行後出租人林啟賢始將系爭房屋讓與移轉予
    原告，依上開說明，仍應適用民法債編修正施行後民法第
    425條第2項規定，即無買賣不破租賃原則之適用。至於被告
    甲○○所引最高法院41年台上字第1100號、60年台上字4615
    號判例，係民法債編修正施行前出租人為租賃物所有權讓與
    ，而有買賣不破租賃原則之適用，本案與上開判例之情形不
    同，自無適用上開判例之餘地。被告甲○○主張其租賃契約
    對於受讓系爭房屋之原告繼續存在，而有占用系爭房屋之合
    法權源，即無可採。
  (三)兩造次所爭執者厥為被告甲○○占用系爭房屋所受利益（原
    告所受損害）為何？
    查被告甲○○占用系爭房屋並出租予被告乙○○，約定租金
    每月22,000元，有租賃契約影本附卷可稽，且為被告所不爭
    執，則原告因被告占用系爭房屋，受有相當於租金之損害應
    為22,000元。被告甲○○雖以其承租系爭房屋每月租金3,00
    0元，主張按月給付3,000元租金予原告云云。惟被告甲○○
    與出租人林啟賢所訂租約為75年間所訂，距今已20年，且依
    房屋契約書第2條所載，出租人林啟賢係在因故急需之下而
    訂立系爭租賃契約，並先收取60萬元之保證金，在此情形之
    下所為租金約定自應低於市場行情，其主張相當於租金之損
    害為3,000元，自難遽以採信。
  (四)按所有人對於無權占有或侵奪其所有物者，得請求返還之。
    民法第767條第1項定有明文。系爭房屋為被告甲○○無權占
    用，已如前述，被告甲○○既無占用之合法權源，其擅將系
    爭房屋出租予被告乙○○，被告乙○○所為占用亦無合法權
    源。原告本於所有權人之地位，依民法第767條規定請求被
    告返還系爭房屋，自屬有據。又按因故意或過失，不法侵害
    他人之權利者，負損害賠償責任。數人共同不法侵害他人之
    權利者，連帶負損害賠償責任。民法第184條第1項前段及民
    法第185條第1項前段定有明文。原告於95年1月23日領得系
    爭房屋移轉證書，取得系爭房屋所有權，被告甲○○、乙○
    ○自斯時起無權占用系爭房屋，即屬故意或過失不法侵害原
    告之權利，則原告本於上開侵權行為法律關係，請求被告二
    人連帶賠償所受相當於租金之損害，即自95年1月23日起至
    遷讓系爭房屋之日止，按月連帶給付22,000元，自有理由，
    亦應准許。
五、原告陳明願供擔保聲請宣告假執行，核無不合，爰酌定相當
    擔保金額宣告之。
六、訴訟費用負擔及假執行之依據：民事訴訟法第85條第2項、
    第390條第2項。
中　　華　　民　　國　　96　　年　　7　　月　 　23　　日
                  民事第二庭    法  官　吳蕙玟
正本係照原本作成。
如對本判決上訴，須於判決送達後20日內向本院提出上訴狀。
中　　華　　民　　國　　96　　年　　7　　月　 　23　　日
                                書記官　楊家印
